臺灣臺南地方法院民事裁定
110年度消債更字第277號
債  務  人  楊錦珠  
代  理  人  周于舜律師
上列當事人因消費者債務清理事件聲請更生，本院裁定如下：
    主    文
債務人楊錦珠自民國110年11月18日下午5時起開始更生程序，並
命司法事務官進行本件更生程序。
    理    由
一、按債務人不能清償債務或有不能清償之虞，且無擔保或無優
    先權之債務總額未逾新臺幣（下同）1,200萬元者，於法院
    裁定開始清算程序或宣告破產前，得向法院聲請更生；債務
    人對於金融機構負債務者，在聲請更生或清算前，應向最大
    債權金融機構請求協商債務清償方案，或向其住、居所地之
    法院或鄉、鎮、市、區調解委員會聲請債務清理之調解；協
    商或調解成立者，債務人不得聲請更生或清算，但因不可歸
    責於己之事由，致履行有困難者，不在此限；法院開始更生
    程序之裁定，應載明其年、月、日、時，並即時發生效力；
    法院裁定開始更生或清算程序後，得命司法事務官進行更生
    或清算程序；必要時，得選任律師、會計師或其他適當之自
    然人或法人為監督人或管理人，消費者債務清理條例第3條
    、第42條第1項、第45條第1項、第151條第1項、第7項、第1
    6條第1項分別定有明文。
二、本件聲請意旨略以：債務人積欠無擔保或無優先權債務總額
    約3,643,355元，為清理債務，前向最大債權金融機構國泰
    世華商業銀行股份有限公司（下稱國泰銀行）聲請消費者債
    務清理前置調解，國泰銀行雖提供分180期、每月每期給付9
    千元、零利率之還款方案，惟債務人尚有資產公司之債務未
    列入還款方案，實無能力清償，致調解不成立。債務人目前
    每月收入約24,000元，扣除每月生活費外，已無能力再清償
    前揭債務，且名下幾無財產，所欠債務未逾1,200萬元，亦
    未經法院裁定開始清算程序或宣告破產。為此，爰依消費者
    債務清理條例提出本件更生之聲請等語。
三、經查：
  ㈠債務人主張之上開事實，業據債務人提出財產及收入狀況說
    明書、債權人清冊、債務人清冊、財團法人金融聯合徵信中
    心當事人綜合信用報告、勞工保險被保險人投保資料表及調
    解不成立證明書為證，堪信為真。
  ㈡債務人主張其係飲料店員工，每月收入約24,000元乙節，有
    其全國財產稅總歸戶財產查詢清單、勞工保險被保險人投保
    資料表、在職證明書、存摺內頁等件(見本院卷第33頁、第3
    9至42頁、第79頁、第80頁)可證。基此，債務人主張每月薪
    資收入約24,000元之事實，堪屬可採，故其償債能力自應以
    上開薪資為據。
  ㈢按消費者債務清理條例立法目的係為使不幸陷入經濟困境之
    人得以清理債務、重建生活，並在清理債務過程中能適度保
    有符合人性尊嚴之最低基本生活所需，而非維持債務人過去
    慣常之寬裕生活型態，否則非僅有悖於消費者債務清理條例
    之意旨，更係將債務人因個人浪費或財務管理失控之風險不
    當轉嫁予金融機構負擔，顯非公允。故為妥適調整債務人與
    債權人及其他利害關係人間之權利義務關係，保障債權人獲
    得公平受償，並謀求消費者經濟生活之重建復甦機會，法院
    對於債務人每月必要生活費用之數額，自不可僅以債務人之
    主張為斷，而應參酌消費者債務清理條例消第64條之2第1項
    關於同條例第64條第2項第4款所稱必要生活費用之認定標準
    定之，方屬允洽。次按，債務人必要生活費用，以最近1年
    衛生福利部或直轄市政府所公告當地區每人每月最低生活費
    1.2倍定之，消費者債務清理條例第64條之2第1項定有明文
    。復按債務人為使其有經濟復甦更生之機會，自應以誠實及
    信用之原則面對自己之債務，積極勉力謀求更生償債方案，
    除應積極開源努力勤奮工作以增加收入償還債務外，尚須節
    流儉樸其生活需求而適當控制其生活費用支出，以達成勉力
    履行債務。而參酌臺南市110年度之每人每月最低生活費為1
    3,304元，該生活費標準係按照政府最近1年平均每人消費支
    出（包括食品費、衣著鞋襪費、房租水電費、家居管理費、
    醫療保健費、交通通訊費、娛樂教育費及雜項支出）百分之
    60訂定，故消費者債務清理條例事件之債務人每月生活費標
    準自堪以最近1年衛生福利部或直轄市政府所公告當地區每
    人每月最低生活費1.2倍即15,965元計之【計算式：13,304×
    1.2】。是債務人主張每月必要生活費用為15,965元，應屬
    合理。
  ㈣綜上各情，債務人每月所得約24,000元，扣除每月生活基本
    費用15,965元後，僅剩餘額8,035元【計算式：24,000-15,9
    65】，顯不足清償上開分180期、每月每期給付9千元、零利
    率之還款方案，則債務人之經濟狀況已有不能清償債務之虞
    ，自有藉助更生制度調整其與債權人間之權利義務關係，重
    建其經濟生活之必要，故本件債務人聲請更生，應予准許。
四、綜上所述，債務人之收入扣除必要生活費用後，已有不能清
    償債務之虞，且其係一般消費者，未曾從事營業，無擔保或
    無優先權之債務未逾1,200萬元，亦曾踐行前置調解程序而
    不成立，復未經法院裁定開始清算程序或宣告破產，又查無
    消費者債務清理條例第6條第3項、第8條或第46條各款所定
    應駁回更生聲請之事由存在，則本件債務人聲請更生，於法
    應屬有據，爰裁定如主文所示。
中　　華　　民　　國　　110 　年　　11　　月　  18　　日
                  民事第三庭    法  官　王淑惠
上開裁定正本核與原本無異。
本裁定不得抗告。
本裁定已於110年11月18日下午5時公告。
中　　華　　民　　國　　110 　年　　11　　月　  18　　日
                                書記官　洪凌婷